臺灣臺南地方法院民事判決　　　　　　 100年度訴字第1194號
原　　　告　張瑞玉
訴訟代理人　郭俊廷律師
被　　　告　黃經緯
　　　　　　張書勤
上　一　人
訴訟代理人　黃敏健
上列當事人間請求遷讓房屋事件，本院於民國100年12月8日言詞
辯論終結，判決如下：
    主      文
被告應將坐落臺南市○區○○段六四一建號建物（門牌號碼臺南
市○區○○路五段三三○號十一樓之一）遷讓返還原告。
訴訟費用新臺幣壹萬陸仟參佰肆拾伍元由被告負擔。
    事實及理由
一、原告主張：坐落臺南市○區○○段641建號建物（門牌號碼
    臺南市○區○○路5段330號11樓之1，下稱系爭建物）為原
    告所有，原告並以系爭建物為臺灣銀行股份有限公司（下稱
    臺灣銀行）設定擔保債權本金最高限額新臺幣（下同）216
    萬元之抵押權，以擔保原告向臺灣銀行所借之貸款；被告黃
    經緯以願分擔每月應繳之上開臺灣銀行貸款為對價，向原告
    承租系爭建物，黃經緯再將系爭建物出借供其母親即被告張
    書勤居住。嗣因黃經緯未依約繳納貸款，至系爭建物遭臺灣
    銀行聲請法院強制拍賣，原告為免影響房價，故於95年3月
    間向被告黃經緯為終止租約之表示，黃經緯亦同意遷出系爭
    建物，是原告與被告黃經緯間之租賃關係既已消滅，則被告
    二人占有系爭建物即屬無權占有，爰依民法第767條所有物
    返還請求權之規定，請求被告遷讓返還系爭建物，並聲明：
    如主文第一項所示。
二、被告方面：
  (一)被告黃經緯辯稱：當初是伊需要一筆資金，因母親即被告
      張書勤年紀大無法貸款，遂將房子過戶至原告名下，並無
      實際買賣，並有簽一個租約給臺灣銀行，在法律上原告是
      登記權人，但並未要把房子真的給原告。伊、原告與張書
      勤一起去跟銀行貸款，貸款金額的三分之一即60萬元是給
      張書勤，120萬元則是伊與原告拿了。伊只有與原告簽過
      一次契約，後來就沒有再簽約，當時伊並沒有同意要搬離
      。
  (二)被告張書勤辯稱：伊是系爭建物之所有權人，已在系爭建
      物居住幾十年，當初被告黃經緯與原告是同居關係，因被
      告黃經緯需要用錢，伊有同意拿系爭建物去貸款，但並未
      同意過戶給原告，原告和黃經緯合起來怎麼弄伊並不知情
      ，中間有詐欺的行為。
  (三)均聲明：原告之訴駁回。
三、得心證之理由：
  (一)查原告主張其為系爭建物所有權人，業據提出土地登記第
      二類謄本可參（見本院調字卷第11、12頁）；至其主張被
      告二人現占有系爭建物部分，則為被告所不爭執；又系爭
      建物之前所有權人為被告張書勤，原告係自張書勤處取得
      系爭建物所有權乙節，則有被告張書勤向臺南市政府申請
      之國民住宅轉售申請書在卷可稽（見本院卷第35頁），且
      為兩造所不爭執，是上開諸情，均堪信屬實。
  (二)被告張書勤雖辯稱伊始為系爭建物所有權人，並未同意將
      系爭建物所有權移轉登記予原告云云，惟經證人即為原告
      及被告張書勤辦理系爭建物所有權移轉登記事宜之代書王
      進福到庭證稱：系爭房屋買賣時，張書勤的部分是伊到張
      書勤的住處蓋章的，當時伊有跟張書勤說要辦理房子過戶
      給別人，他打一通電話後就拿印章出來蓋等語（見本院卷
      第49頁背面），足認被告張書勤明知並同意將系爭建物所
      有權移轉予原告，是其上開所辯，自不足採。又被告黃經
      緯雖辯稱張書勤並無將系爭建物移轉予原告之真意，然並
      未舉證以實其說，是其所辯，亦不足採信。
  (三)按所有人對於無權占有或侵奪其所有物者，得請求返還之
      。對於妨害其所有權者，得請求除去之。有妨害其所有權
      之虞者，得請求防止之，民法第767條定有明文。本件原
      告既為系爭建物所有權人，而被告均不能舉證證明其占有
      系爭房屋有合法權源，則原告依民法第767條規定，請求
      被告將系爭建物遷讓返還原告，核屬有據，應予准許。
四、末按訴訟費用，由敗訴之當事人負擔；法院為終局判決時，
    應依職權為訴訟費用之裁判。民事訴訟法第78條、第87條第
    1項亦定有明文。經核本件訴訟費用為16,345元（即第一審
    裁判費），應由敗訴之被告負擔，爰確定被告應負擔之訴訟
    費用如主文第二項所示。
五、本件事證已臻明確，被告其餘攻擊及防禦方法，核與本件判
    決結果無影響，爰不逐一論述，併此說明。
六、據上論結，本件原告之訴為有理由，依民事訴訟法第78條、
    第87條第1項，判決如主文。
中    華    民    國   100    年    12    月    22    日
                  民事第一庭  法  官  張玉萱
以上正本證明與原本無異。
如對本判決上訴，須於判決送達後20日內向本院提出上訴狀。如
委任律師提起上訴者，應一併繳納上訴審裁判費。
中    華    民    國   100    年    12    月    23    日
                              書記官  陳雅慧